最高法院民事裁定                                八十六年度台上字第九七一號
    上  訴  人  鄭國雄即宜興商行
    訴訟代理人  邱六郎律師
    被 上訴 人  竟成工程股份有限公司
    法定代理人  夏益民
右當事人間請求給付貨款事件，上訴人對於中華民國八十五年六月十八日台灣高等法
院第二審判決（八十五年度上字第六十九號），提起上訴，本院裁定如左：
    主  文
上訴駁回。
第三審訴訟費用由上訴人負擔。
    理  由
按對於第二審判決上訴，非以其違背法令為理由，不得為之。民事訴訟法第四百六十
七條定有明文。依同法第四百六十八條規定，判決不適用法規或適用不當者，為違背
法令。而判決有同法第四百六十九條所列各款情形之一者，為當然違背法令。是當事
人提起上訴，如依民事訴訟法第四百六十八條規定，以第二審判決有不適用法規或適
用法規不當為理由時，其上訴狀或理由書應有具體之指摘，並揭示該法規之條項或其
內容。若係成文法以外之法則，應揭示該法則之旨趣。倘為司法院解釋、或本院之判
例，則應揭示該判解之字號或其內容。如以民事訴訟法第四百六十九條所列各款情形
為理由時，其上訴狀或理由書，應揭示合於該條款之事實。上訴狀或理由書如未依此
項方法表明，或其所表明者，顯與上開法條規定之情形不相合時，即難認為已對第二
審判決之違背法令有具體之指摘，其上訴自難認為合法。本件上訴人對第二審判決提
起上訴，雖以該判決違背法令為由，惟核其上訴理由狀所載內容，係就原審取捨證據
、認定事實之職權行使，指摘其為不當，並就原審已論斷者，泛言未論斷，而未具體
表明合於不適用法規、適用法規不當、或民事訴訟法第四百六十九條所列各款之情形
，難認對該判決之如何違背法令已有具體之指摘。依首揭說明，應認其上訴為不合法
。至上訴人上訴本院後另主張伊係以承攬建築工程為主要業務，尤其是建築房屋之板
模工程之承包，係伊多年來之主要工作，殊非以商品之買賣為業，即非民法第二百二
十七條第八款從事商品販賣業之商人。伊既非從事於商品之買賣，所提供與被上訴人
之板模材料，尤非伊所有，僅因長期從事於建築板模工程，與板模業熟悉，而代被上
訴人叫貨而已。詎伊代付貨款後，被上訴人之受僱人李世宏所交付之支票全部退票
，伊不得已起訴請求返還代墊之貨款，揆諸最高法院六十二年台上字第一三八一號判
例意旨，已非請求商品之代價，亦無民法第一百二十七條第八款二年短期時效之適用
云云，不僅屬新攻擊方法，依民事訴訟法第四百七十六條第一項規定，本院不得予以
斟酌，且違反當事人不得利用第三審程序為訴之變更追加之規定（本院七十三年台上
字第一九○三號判例參照）。從而本件上訴自不得謂已合法表明上訴理由，顯難認為
合法。
據上論結，本件上訴為不合法。依民事訴訟法第四百八十一條、第四百四十四條第一
項、第九十五條、第七十八條，裁定如主文。
中      華      民      國    八十六    年      三      月    二十八    日
                              最高法院民事第二庭
                                  審判長法官  曾  桂  香
                                        法官  劉  延  村
                                        法官  徐  璧  湖
                                        法官  劉  福  聲
                                        法官  袁  再  興
      右正本證明與原本無異
                                              書  記  官
中      華      民      國    八十六    年      四      月     十五     日
